最高法院刑事判決                                八十八年度台上字第二二四號
    上訴人  台灣高等法院台南分院檢察署檢察官
    被  告  乙○○
            甲○○
右上訴人因被告等詐欺案件，不服台灣高等法院台南分院中華民國八十六年四月二十
三日第二審判決 (八十六年度上訴字第二四二號，起訴案號：台灣雲林地方法院檢察
署八十四年度偵字第三八六七、四四四二號) ，提起上訴，本院判決如左：
    主  文
上訴駁回。
    理  由
按刑事訴訟法第三百七十六條所列各罪之案件，經第二審判決者，不得上訴於第三審
法院，法有明文。本件檢察官上訴意旨略稱：第一審檢察官係以被告乙○○無合法醫
師資格，竟與被告甲○○在東勢鄉開設明生診所，執行醫療業務，並於業務上文書登
載不實，持以詐領保險給付新台幣一千餘萬元。關於詐欺部分，依起訴事實記載，應
為刑法第三百四十條之常業詐欺，起訴書引用刑法第三百三十九條第一項，應是誤引
。故第二審檢察官對於詐欺部分，可提起第三審上訴，而違反醫師法及行使業務登載
不實文書，均與詐欺有方法結果之牽連關係，為裁判上一罪，亦得一併上訴云云。
惟查：本件第一審檢察官係以被告等違反醫師法第二十八條第一項前段，及涉有刑法
第三百三十九條第一項之詐欺取財、同法第二百十六條、第二百十五條之行使業務登
載不實文書等罪嫌提起公訴，分屬刑事訴訟法第三百七十六條第一款、第四款之案件
。而案件是否屬於刑事訴訟法第三百七十六條所列各罪之範圍，尚有爭執者，應視當
事人在第二審言詞辯論終結前是否業已提出，如當事人本已主張非刑事訴訟法第三百
七十六條所列各罪，第二審仍為認係該條各罪之判決者，始得上訴於第三審法院 (司
法院大法官釋字第六○號解釋參照) 。本件依起訴書記載之事實及所引用之法條，關
於詐欺部分，均認被告等係涉犯刑法第三百三十九條第一項之詐欺取財罪嫌，並無一
語道及被告等是以詐欺為常業，尚非起訴書誤引法條。第一審法院雖依刑事訴訟法第
三百條規定，變更檢察官所引應適用之法條，按常業詐欺論罪，然被告等上訴後，第
二審法院已撤銷第一審判決，改依違反醫師法第二十八條第一項前段論處罪刑 (詐欺
及行使業務登載不實文書部分不另為無罪諭知) ，核屬刑事訴訟法第三百七十六條第
一款之案件，被告等自不得上訴於第三審法院；而依卷內資料，檢察官在第二審言詞
辯論終結前，對於普通詐欺之罪名，始終無爭執，亦未主張非刑事訴訟法第三百七十
六條所列之罪，依上開說明，既經第二審判決，即不得上訴於第三審法院。依上所述
，本件檢察官起訴之事實，均屬刑事訴訟法第三百七十六條所列各罪之案件，經第二
審判決後，皆不得上訴於第三審法院。乃上訴人竟對之提起上訴，顯為法所不許，應
予駁回。
據上論結，應依刑事訴訟法第三百九十五條前段，判決如主文。
中      華      民      國    八十八    年      一      月    二十一    日
                              最高法院刑事第十一庭
                                  審判長法官  楊  文  翰
                                        法官  陳  正  庸
                                        法官  陳  世  雄
                                        法官  陳  東  誥
                                        法官  黃  正  興
      右正本證明與原本無異
                                              書  記  官
中      華      民      國    八十八    年      一      月    二十六    日
